【裁判字號】    92,易,215
【裁判日期】    920314
【裁判案由】    恐嚇
【裁判全文】
臺灣臺中地方法院刑事判決                          九十二年度易字第二一五號
    公  訴  人  臺灣臺中地方法院檢察署檢察官
    被      告  甲○○
右列被告因恐嚇案件，經檢察官提起公訴（九十年度偵字第一九七七二號），本院判
決如左：
    主  文
甲○○連續致令他人住處大門之鐵門、磨石子地板、水泥地不堪用，足以生損害於他
人，處拘役伍拾日，如易科罰金，以參佰元折算壹日。
    事  實
一、緣乙○○係張瑞鍾母親之妹妹，因曾發生財產糾紛致二人多次向臺灣臺中地方法
    院檢察署互控對方恐嚇、詐欺及背信等案件，後均由該署檢察官為不起訴處分。
    張瑞鍾因而心生不滿，乃基於毀損之概括犯意，連續於如附表所示之時間，前往
    乙○○位於台中縣神岡鄉○○村○○路八一六巷一一八號之住處（起訴書誤載為
    台中縣神岡鄉○○村○○路七四二巷六二弄十號），於乙○○前開住處大門之鐵
    門上與騎樓下之磨石子地板、水泥地，以紅色油漆噴寫如附表所示等字句，致影
    響該鐵門、磨石子地板、水泥地之美觀而不堪用，足以生損害於乙○○。
二、案經乙○○訴由台中縣警察局豐原分局報請臺灣臺中地方法院檢察署檢察官偵查
    起訴。
    理  由
一、訊據被告張瑞鍾矢口否認有何毀損之犯行，並辯稱：其未於告訴人前開住處噴漆
    云云。惟查前揭事實業據告訴人乙○○於警訊時、偵查中及本院審理時指訴綦詳
    ，核與證人李義芳證述情節大致相符，並有相片、翻拍相片、錄影帶解析影像、
    報告、扣押物品清單、扣押筆錄、扣押物品目錄表等在卷可稽，另有錄影帶一捲
    全罩式安全帽一頂扣案可資佐證。況經檢察官會同告訴人及被告當庭勘驗前開錄
    影帶一捲之結果，發現現場有一男子穿灰色夾克，頭帶全罩式安全帽，身材瘦瘦
    ，以紅色油漆噴寫：「強佔財產、受報應、沒良心、死好。」等語，有勘驗筆錄
    一份在卷可憑，另參酌證人乙○○於本院審理詞亦證稱其與其他人皆無恩怨，而
    被告與其有金錢糾紛等情，堪認前開行為確係被告所為無疑。綜上所述，被告所
    辯，無非事後圖卸刑責之詞，不足採信。本件事證明確，被告犯行洵堪認定。
二、按刑法第三百五十三條第一項之毀壞他人建築物罪，必須毀壞建築物之重要部分
    ，足致該建築物之全部或一部失其效用，始能成立，若僅毀損其附屬之門窗等物
    ，而該建築物尚可照舊居住使用者，祇能依同法第三百五十四條毀損他人之物論
    處（最高法院三十年度上字第四六三號判例參照）；則前開鐵門、磨石子地板、
    水泥地等，堪認係刑法第三百五十四條所稱之「前二條以外之他人之物」。再按
    刑法第三百五十四條所稱之「毀棄」，或認係消滅物之全部效用或價值之行為；
    或認乃毀滅拋棄之義，性質上，乃屬物質之滅失行為。該條所稱之「損壞」，或
    認係損害破壞物之一部，而減低或妨礙其效用或價值之行為；或認損壞，乃物質
    上有形的減損效用，性質上，乃屬物質之損害行為。惟（一）自立法沿革觀之，
    毀損罪之行為態樣，在暫行新刑律時，有「毀棄」、「損壞」、「傷害」、「漏
    逸」、「縱逸」、「喪失」等，並無「致令不堪使用」之規定。其於第四百零三
    條之「補箋」，謂「毀棄者，指喪失其物之效用而言。僅損其物質而效用猶存者
    ，不得以本罪既遂論。故雖切斷文書之紙質，而字句不受損害，文書之用，仍全
    不變者，即不為本罪之既遂犯。反之，雖不切斷紙質而抹殺文字，喪失文書之用
    者，即為本罪之既遂也。」；同法第四百零五條之「補箋」，則謂「損壞者，指
    加害物質而言，不問物之效用何如。效用存而一物質損者，亦得以本罪既遂論。
    」依上述兩條補箋之立法意旨，暫時新刑律所定之毀損罪中，毀損文書部分，重
    在保護文書之功能性；毀損其餘之物者，則重在財物之物質性。（二）惟在舊刑
    法與現行刑法，毀損罪之主要行為態樣，已予以修訂，除「毀棄」、「損壞」外
    ，尚有「致令不堪用」之行為。在解釋上，關於毀損財物之功能性質，既已屬「
    致令不堪用」之範疇，則「毀棄」、「損壞」，應限於毀損財物之物質性質。（
    三）且法文上係規定「毀棄、損壞或致令不堪用」，而非「毀棄、損壞或其他致
    令不堪用」。故致令不堪用之行為，其與毀棄及損壞行為，係平行用語，並非毀
    棄及損壞行為之概括規定，其涵義宜有所區別。故所謂「毀棄」，乃銷毀、廢棄
    物之整體，使其消滅或使他人永久喪失持有之行為；銷毀，乃消滅物之存在，亦
    即使物永久喪失存在之行為；廢棄，乃非消滅物之存在，而係使他人永久喪失對
    物持有之行為。而所謂「損壞」，乃破壞財物之形體或結構之行為；至其效用是
    否減低或喪失，則非所問。且損壞行為與毀棄行為，均係對於物之物質性予以侵
    害之行為。二者之差異在於，毀棄行為，係銷毀、廢棄物之整體，使其消滅或使
    他人永久喪失持有；而損壞行為，並非滅失物，而係破壞物之形體或結構。至刑
    法第三百五十四條所稱之「致令不堪用」，乃以毀棄、損壞以外之方法，使物喪
    失其原有效用之一切行為；例如吐口水於他人食物，或將他人碗盤等食器浸尿等
    是。另按建物之牆壁、鐵門地板等，若僅係作為隔離、防閑或保護隱私之用，而
    遭噴漆、貼傳單或廣告，則無從認行為人成立毀損罪；但若其依一般社會觀念，
    另有美觀之作用，則噴漆等行為，以足影響其觀瞻，應認係構成刑法第三百五十
    四條之毀損罪。而前開鐵門設立時亦曾考慮美觀問題而選用，且前開磨石子地板
    與水泥地亦係考慮美觀，否則即不會舖設，亦據證人乙○○證述在卷，並與社會
    通念相符，故本件被告前開噴漆行為，應與刑法第三百五十四條之致令他人之物
    不堪用罪該當。
三、核被告所為，係犯刑法第三百五十四條之致令他人之物不堪用罪。查被告先後多
    次毀損犯行，時間緊接，犯罪構成要件相同，顯係基於概括犯意反覆為之，屬連
    續犯，依刑法第五十六條之規定，應以一罪論，並加重其刑。至被告致令他人之
    物不堪用之多次犯行，均係致令他人住處大門之鐵門不堪用，而其中一次另使他
    人磨石子地板與水泥地不堪用，爰從較重之致令他人住處大門之鐵門、磨石子地
    板與水泥地不堪用論斷，併此敘明。爰審酌被告犯罪之動機、目的、手段與其致
    令他人之物不堪用之次數與該物之價值、數量和被告未賠償被害人等所生損害，
    暨其犯後猶詞卸責之態度等一切情狀，量處如主文所示之刑，並諭知易科罰金之
    折算標準，以資懲儆。
四、據上論斷，應依刑事訴訟法第二百九十九條第一項前段，刑法第五十六條、第三
    百五十四條、第四十一條第一項前段，罰金罰鍰提高標準條例第一條前段、第二
    條，判決如主文。
中      華      民      國      九十二    年      三      月    十四    日
                                臺灣臺中地方法院刑事第七庭
                                        法  官  陳  卿  和
右正本證明與原本無異。
如不服本判決，應於送達後十日內向本院提出上訴狀（須附繕本），上訴於台灣高等
法院台中分院。
                                        書記官
中      華      民      國      九十二    年      三      月    十四    日
附表、（編號一至五噴漆處均為鐵門，編號五部分另於磨石子地板、水泥地噴漆）
編號  犯罪時間 噴漆內容                     備註
一、  九十年四月十四日   強佔財產、無良心             以高級汽油將油漆擦
      或十五日某時許                                  掉。
二、  九十年四月十六日   佔財產、無良心               另有其他不明字跡，
      或十七日某時許                                  以甲苯將油漆擦掉。
三、  九十年五月十二日   佔財產、無良心、死好、良心   以甲苯將油漆擦掉。
      或十三日某時許
四、  九十年五月十四日   強佔財產、受報應、無良心     以甲苯將油漆擦掉
      或十五日某時許                                  但留下良心二字。
五、  九十年七月十三日   佔財產、受報應、無良心       其中良心二字係重複
      或十四日某時許                                  上次留下字眼再描一
                                                      次。此次另於騎樓之
                                                      磨石子及水泥地上噴
                                                      佔財產、受報應等字
                                                      眼。
【附錄本案論罪科刑法條全文】
刑法第三百五十四條：
毀棄、損壞前二條以外之他人之物，或致令不堪用，足以生損害於公眾或他人者，處
二年以下有期徒刑、拘役或五百元以下罰金。


司法院資訊處製作；財團法人民間司法改革基金會備份。
